---
title: "Práctica 6"
author: "Abdiel Arturo Quevedo Ortiz"
date: '2022-03-16'
output:
  html_document:
    toc: yes
    toc_depth: 3
    toc_float:
      smooth_scrool: no
    number_sections: yes
    theme: united
    highlight: tango
---

```{r include=FALSE}
library(dplyr)
```

# Carga la base de datos airquality

```{r}
data("airquality")
airquality
```

# Calcula el promedio mensual de temperaturas (temp), puedes considerar una agrupación por mes. Posteriormente, realiza un gráfico de barras (tanto horizontal como vertical) que tenga lo siguiente:
  Título: Promedio mensual de temperatura
  
  Eje x: Mes
  
  Eje y: Promedio mensual
  
  Barras en color amarillo (horizontal) y color verde (vertical) 

```{r}
data <- summarize(group_by(airquality, Month), promedio_mensual = mean(Temp, na.rm = TRUE))
barplot(height = data$promedio_mensual,
        names.arg = data$Month,
        main = "Promedio mensual de temperatura",
        xlab = "Mes", horiz = TRUE,
        ylab = "Promedio mensual",
        col = "yellow")
barplot(height = data$promedio_mensual,
        names.arg = data$Month,
        main = "Promedio mensual de temperatura",
        xlab = "Mes", horiz = FALSE,
        ylab = "Promedio mensual",
        col = "green")
```

# Realiza un gráfico de dispersión donde grafiques Ozone vs Solar.R, con el siguiente formato:
  Título: Ozono vs Radiación solar
  
  xlab: Radiación
  
  ylab: Ozono
  
  type="o"
  
  color azul 

```{r}
plot(x = airquality$Ozone, y = airquality$Solar.R,
     type="o",
     main="Ozono vs Radiación solar",
     xlab = "Radiación",
     ylab = "Ozono",
     col = "blue")
```
