---
title: "Práctica 5"
author: "Suriel Quevedo Ortiz"
date: '2022-03-15'
output:
  html_document:
    toc: yes
    toc_depth: 3
    toc_float:
      smooth_scrool: no
    number_sections: yes
    theme: united
    highlight: tango
---

```{r include=FALSE}
library(dplyr)
```

# Cargar la base de datos airquality

```{r}
data("airquality")
airquality
```

# Muestra la clase de estructura de la base de datos

```{r}
class(airquality)
```

# Muestra el tamaño del archivo de la base de datos

```{r}
object.size(airquality)
```

# Muestra el resumen de la base de datos

```{r}
summary(airquality)
```

# Muestra los primeros seis registros

```{r}
airquality[1:6,]
```

# Crea un conjunto de datos que solo posea las variables Ozone, Wind, Temp y que además muestre los primeros 6 registros

```{r}
head(select(airquality, Ozone, Wind, Temp),6)
```

# Crea un subconjunto de datos con todas las columnas, excepto Wind y Day. Posteriormente, filtra las radiaciones solares del 8vo mes mayores a 200

```{r}
filter(select(airquality, -Wind, -Day), Month==8, Solar.R>200)
```

# Muestra la variable Wind y Temp de los días 1, 5 y 10

```{r}
select(filter(airquality, Day %in% c(1, 5, 10)), Wind, Temp)
```

# Convierte el atributo Temp de grados centígrados a farenheit

```{r}
mutate(airquality, Temp = (Temp * (9/5)) + 32)
```

# Agrupa por días y muestra el resumen de los promedios de los atributos Wind y Temp

```{r}
summarize(group_by(airquality, Day), promedio_wind = mean(Wind, na.rm = TRUE),
                     promedio_temp = mean(Temp,na.rm = TRUE))
```