---
title: "Práctica 7"
author: "Suriel Quevedo Ortiz"
date: '2022-03-18'
output:
  html_document:
    toc: yes
    toc_depth: 3
    toc_float:
      smooth_scrool: no
    number_sections: yes
    theme: united
    highlight: tango
---

```{r include=FALSE}
library(dplyr)
library(tidyverse)
```

# Resumen de la base de datos con la función str

```{r}
estudiantes <- read.table(file="Estudiantes.data", header=TRUE, sep = "\t")
str(estudiantes)
```

# Nombre de las variables

```{r}
names(estudiantes)
```

# Información del tamaño del archivo, dimensiones(fila, columna)

```{r}
object.size(estudiantes)
nrow(estudiantes)
ncol(estudiantes)
```

# 5

```{r}
newdata <- estudiantes[1:10, 2:5]
```

## a) Solo la fila 3 y la columna 2

```{r}
newdata[3,2]
```

## b) Todas las filas y solo la columna 2

```{r}
newdata[,2]
```

## c) Solo la fila 3 y todas las columnas

```{r}
newdata[3,]
```

## d) Quitar la fila 5 y dejar todas las columnas

```{r}
newdata[-5,]
```

## e) Todas las filas, pero sin la columna 2

```{r}
newdata[,-2]
```

## f) Todas las filas, pero solo las columnas de 2 a 5

```{r}
newdata[,2:4]
```

## g) Todas las filas, pero solo las columnas 2 y 5

```{r}
newdata[,c(2,4)]
```

## h) Solo las filas de 1 a 4, con las columnas 2 a 5

```{r}
newdata[1:4, 2:4]
```

# Tipos de variables

```{r}
sapply(select(estudiantes, ID, Edad, Sexo), class)
datos <- transform(estudiantes, Edad = as.numeric(Edad))
datos <- transform(estudiantes, Sexo = as.factor(Sexo))
```

# Tablas univariadas

```{r}
# Definiendo y convirtiendo en factor
sexo <- as.factor(estudiantes$Sexo)
# Calcular tabla de frecuencias
tabla1 <- table(sexo)
```

# Tabla cruzada o de contingencia

```{r}
# Definiendo y convirtiendo en factor
fuma <- as.factor(estudiantes$Fuma)
# Tabla de frecuencias con table
tabla2 <- table(sexo, fuma)
barplot(tabla2,
        main = "Cantidad de hombres y mujeres, categorizadas por ser o no fumador",
        xlab = "Personas que fuman y no fuman",
        ylab = "Frecuencia por Sexo",
        col = rainbow(3),
        legend.text = rownames(tabla2),
        args.legend = list(title = "Sexo", x = "topright"),
        horiz = FALSE)
```

# Segunda parte

```{r}
MisDatos <- estudiantes[2:193, c(5:15,20,35)]
```

## a) Visualizar los primeros 6 registros del subconjunto de datos

```{r}
head(MisDatos, 6)
```

## b) Revisar la estructura de estos nuevos datos

```{r}
str(MisDatos)
```

## c) Explorar los nombres de las variables

```{r}
names(MisDatos)
```

## d) Explorar tamaños (filas, columnas, tamaño del archivo)

```{r}
object.size(MisDatos)
nrow(MisDatos)
ncol(MisDatos)
```

## e) Revisar los tipos de todas las variables del nuevo data frame

```{r}
sapply(MisDatos, class)
```

## f) Construir una tabla de frecuencias para una variable categórica y generar su correspondiente gráfico de barras, no olvides agregar títulos de ejes y título principal

```{r}
barplot(table(as.factor(MisDatos$Estatura)),
        main = "Personas categorizadas por su estatura",
        xlab = "Estatura",
        ylab = "Frecuencia",
        col = rainbow(3),
        horiz = FALSE)
```

## g) Construir una tabla de frecuencias cruzadas entre dos variables categóricas y su correspondiente diagrama de barras

```{r}
newdata <- table(as.factor(MisDatos$Clases), as.factor(MisDatos$Estatura))
barplot(newdata,
        main = "Personas que prefieron clases virtuales o presenciales,\n categorizadas por estatura",
        xlab = "Estatura",
        ylab = "Frecuencia por Clases",
        col = rainbow(3),
        legend.text = rownames(newdata),
        args.legend = list(title = "Clases", x = "topright"),
        horiz = FALSE)
```

## h) Considerar una variable numérica (que no sea P3, ni Edad) y calcular las medidas estadísticas siguientes:

```{r}
acumulado <- MisDatos$Acumulado
```

### min(x)

```{r}
min(acumulado)
```

### max(x)

```{r}
max(acumulado)
```

### range(x)

```{r}
range(acumulado)
```

### length(x)

```{r}
length(acumulado)
```

### sum(x)

```{r}
sum(acumulado)
```

### mean(x)

```{r}
mean(acumulado)
```

### median(x)

```{r}
median(acumulado)
```

### var(x)

```{r}
var(acumulado)
```

### sqrt(var(x))

```{r}
sqrt(var(acumulado))
```

### sd(x)

```{r}
sd(acumulado)
```

### skewness(x)

```{r}
#skewness(acumulado)
```

## A partir del subconjunto genera una gráfica de barras, una de dispersión y un histograma. Deberás explicar el resultado de cada gráfica.

### Gráfica de barras

```{r}
newdata <- table(as.factor(MisDatos$Colegio),as.factor(MisDatos$Financiacion))
barplot(newdata,
        main = "Tipo de financiación de las personas,\nde acuerdo al tipo de colegio en el que estudian",
        xlab = "Tipo de financiación",
        ylab = "Frecuencia por tipo de colegio",
        col = rainbow(3),
        legend.text = rownames(newdata),
        args.legend = list(title = "Colegio", x = "topright"),
        horiz = FALSE)
```

### Gráfica de dispersión

```{r}
ggplot(data = MisDatos, aes(x = Edad, y = Final)) + 
  geom_point(alpha = 0.7, aes(color = Clases, shape = Clases))
```